臺北高等行政法院判決
111年度交上字第218號
上  訴  人  交通部公路總局新竹區監理所

代  表  人  吳季娟 (所長)

被 上訴 人  何正宇                               

上列當事人間交通裁決事件，上訴人對於中華民國111年4月28日
臺灣新竹地方法院110年度交字第138號判決，提起上訴，本院判
決如下：
    主  文
上訴駁回。
上訴審訴訟費用新臺幣750元由上訴人負擔。
　　事實及理由
一、事實概要：被上訴人分別於臺灣新竹地方法院民國111年4月
    28日110年度交字第138號判決（下稱原判決）附表編號1至1
    4所示時間、地點，駕駛車牌號碼0000-00號自用小客車（下
    稱系爭車輛），因行駛高速公路未依規定變換車道之行為（
    即原判決附表編號1至14所示違規行為），經民眾提出行車
    紀錄器影像，向內政部警政署國道公路警察局第四公路警察
    大隊（下稱舉發機關）檢舉，舉發機關經審視後查證屬實，
    於110年4月1日以原判決附表編號1至14所示之舉發違反道路
    交通管理事件通知單，逕行舉發被上訴人有原判決附表編號
    1至14所示之違規行為，違反道路交通管理處罰條例(下稱道
    交條例)第33條第1項第4款規定，且均載明被上訴人應於110
    年5月16日前到案。嗣被上訴人於應到案日期前之110年4月1
    5日向上訴人所屬新竹市監理站陳述意見，經新竹市監理站
    函請舉發機關就被上訴人陳述事項協助查明，舉發機關函覆
    依規定舉發，尚無違誤。上訴人於110年5月26日以被上訴人
    分別於原判決附表編號1至14所示時間、地點，有原判決附
    表編號1至14所示之違規事實，依道交條例第33條第1項第4
    款、第63條第1項規定、違反道路交通管理事件統一裁罰基
    準及處理細則（下稱處理細則），以原判決附表編號1至14
    所示之裁決書各對被上訴人裁處罰鍰新臺幣（下同）3,000
    元，並各記違規點數1點(總計罰鍰42,000元，共記違規點數
    14點)。被上訴人對於原判決附表編號2至4、編號6至7、編
    號9至11、編號13至14之處分不服，於110年6月21日向臺灣
    新竹地方法院（下稱原審法院）提起行政訴訟。經原審法院
    將原判決附表編號2至4、編號6至7、編號9至11、編號13至1
    4所示之處分均撤銷。被上訴人不服，提起上訴。
二、被上訴人起訴主張及訴之聲明、上訴人於原審之答辯理由及
    聲明、原判決認定之事實及理由，均引用原判決書所載。
三、上訴意旨：按行為時道交條例第7條之1與第7條之2之立法歷
    程、增修意旨及舉發程序有別，應不得類推適用。依行政罰
    法第25條及處理細則第3條規定，本件14個違規行為均屬自
    然單一行為，應分別評價、處罰，如將非持續性之行為一體
    類推適用行為時道交條例第85條之1第2項規定，似有法規適
    用之矛盾。司法院釋字第604號部分解釋意旨，未探究上開
    解釋與現今交通路況時空背景之差異及維護交通秩序之真意
    。本件適用行為時道交條例第85條之1第2項規定時，似有違
    反平等原則之疑慮。本案係依行政罰法第25條及處理細則第
    3條規定之分別舉發案件，而非行為時道交條例第85條之1第
    2項之連續舉發案件。處理細則第12條第1項既已就行為人違
    法行為對交通管理及維護之危害程度及綜合其他判斷因素賦
    予舉發單位免予舉發之裁量空間，行為時道交條例第85條之
    1第2項規定應係就持續危害交通法益之一行為予以多次處罰
    ，以收實效。原判決適用法規應屬不當，請求廢棄原判決並
    駁回被上訴人於原審之訴。
四、本院經核原判決於法尚無違誤，就上訴理由再補充如下：
㈠、查，本件關於行為時道交條例第7條之1民眾檢舉違反該條例
    之行為，究係適用、類推適用或不得適用行為時道交條例第
    85條之1第2項規定之法律爭議，本院、臺中高等行政法院及
    高雄高等行政法院之見解曾有歧異情事，經本院110年度交
    上字第181號裁定認有確保裁判見解統一之必要而移送最高
    行政法院裁判（原審卷第305-311頁），並經最高行政法院
    於111年8月18日以110年度交上統字第4號判決認為公路主管
    或警察機關受理行為時道交條例第7條之1規定的民眾檢舉舉
    發案件，應類推適用行為時道交條例第85條之1第2項第1款
    之規範意旨不得連續舉發，其理由略以：
１、正確執行交通違規舉發之職權，使違規行為人均可依道交條
    例受公平之處理裁決，始符道交條例之規範目的。觀諸行為
    時道交條例第7條之1及第7條之2的舉發規定，其中第7條之1
    規定公路主管機關及警察機關，就民眾檢舉之違規事實，經
    查證屬實，應即舉發，已明文賦予公路主管或警察機關得對
    於經查證屬實之交通違規行為，於事後進行舉發之權；又第
    7條之2規定，乃關於交通勤務警察或依法令執行交通稽查任
    務人員當場攔截製單舉發，及有該條所列當場不能或不宜攔
    截製單舉發，得逕行舉發之情形。然不論行為時道交條例第
    7條之1、第7條之2或處理細則第10條規定，均僅係舉發方式
    之說明，此參行為時道交條例第7條之1規定之立法理由為：
    「由於警力有限及民眾取巧違規成性，為交通秩序混亂原因
    之一，民眾如能利用適當管道檢舉交通違規，除可彌補警力
    之不足外，亦將產生極大之嚇阻效果。」即明。
２、91年7月3日修正之道交條例第85條之1增訂第2項：「第7條之
    2之逕行舉發案件有左列情形之一者，得連續舉發：一、逕
    行舉發汽車有第33條、第40條第1項規定之情形，其違規地
    點相距6公里以上、違規時間相隔6分鐘以上或行駛經過一個
    路口以上者。二、逕行舉發汽車有第56條第1項規定之情形
    ，而駕駛人不在場或未能將車輛移置每逾2小時者。」規定
    ，其立法理由為：「對逕行舉發案件得連續舉發之規定，係
    規範於違反道路交通管理事件統一裁罰標準及處理細則第12
    條，因其影響人民權利義務，為符合法律保留之精神，爰酌
    予修正增列於第2項。」94年12月28日依立法委員葉宜津等
    提案修正通過之行為時道交條例第85條之1第2項規定，其提
    案理由則係為增加嚴重超速行為之處罰，以及為因應長隧道
    安全，爰為但書規定（立法院第6屆第2會期第3次會議議案
    關係文書討275頁參照），對連續舉發之間隔期間並未修正
    。準此，如汽車駕駛人行駛於高速公路非隧道路段，持續於
    變換車道時，未依規定顯示方向燈，違反道交條例第33條第
    1項第4款規定，依行為時道交條例第85條之1第2項第1款之
    規範目的，如其違規地點相距未達6公里、違規時間相隔未
    達6分鐘或未行駛經過一個路口，即不得連續舉發，此於交
    通勤務警察或依法令執行交通稽查任務人員依行為時道交條
    例第7條之2規定逕行舉發案件，固得直接適用。然公路主管
    或警察機關受理行為時道交條例第7條之1規定的民眾檢舉舉
    發案件，因同具當場不能製單舉發之情形；尤以其立法理由
    係在彌補警力之不足，則於證據力之限制及判斷上，自不應
    異於依行為時道交條例第7條之2規定由公路主管或警察機關
    所為逕行舉發。另參諸110年12月22日修正公布、111年4月3
    0日施行現行道交條例增訂第7條之1第3項規定：「民眾依第
    1項規定檢舉同一輛汽車二以上違反本條例同一規定之行為
    ，其違規時間相隔未逾6分鐘及行駛未經過一個路口以上，
    公路主管或警察機關以舉發一次為限。」亦可說明兩者間具
    有本質上之類似性。從而，本件係因民眾檢舉之舉發案件，
    自應類推適用行為時道交條例第85條之1第2項第1款之  規
    範意旨不得連續舉發，始符上開規定之規範意旨。
㈡、經查，被上訴人駕駛系爭車輛，於原判決附表編號1至14所示
    時間、地點，因行駛高速公路未依規定變換車道之行為，為
    民眾檢具違規證據資料向警察機關檢舉，並經查證屬實。惟
    原判決附表編號2至4、編號6至7、編號9至11、編號13至14
    之違規時間分別與原判決附表編號1、編號5、編號8、編號1
    2之違規行為相隔各未達6分鐘，違規地點亦距離在6公里內
    ，且違反法條相同，乃原審依法確定之事實，則依前開規定
    及說明，就原判決附表編號2至4、編號6至7、編號9至11、
    編號13至14之違規行為，應類推適用行為時道交條例第85條
    之1第2項第1款規定，不得分別與原判決附表編號1、編號5
    、編號8、編號12之違規行為連續舉發，分次論罰甚明。上
    訴意旨主張：行為時道交條例第7條之1及第7條之2的舉發規
    定，存有本質上之差異而不得類推適用，本案係依行政罰法
    第25條及處理細則第3條規定之分別舉發案件等語，實屬誤
    解行為時道交條例第7條之1及第7條之2的舉發規定之意旨，
    並不可採。
五、綜上，原判決業已說明其認定事實之依據及得心證之理由，
    將原判決附表編號2至4、編號6至7、編號9至11、編號13至1
    4之處分撤銷，其認事用法，核無違誤。上訴論旨，指摘原
    判決違背法令，求予廢棄，難認有理由，應予駁回。
六、依行政訴訟法第237條之9第2項準用第237條之8第1項規定，
    交通裁決事件之上訴，行政法院為訴訟費用之裁判時，應確
    定其費用額。本件上訴人對於交通裁決事件之上訴，既經駁
    回，則上訴審訴訟費用750元自應由上訴人負擔，且上訴人
    於上訴時預為繳納（本院卷第7頁之原審法院自行收納款項
    收據），爰確定訴訟費用額如主文第2項所示。
七、結論：本件上訴為無理由，依行政訴訟法第237條之9第2項
    、第236條之2第3項、第255條第1項、第237條之8第1項、第
    98條第1項前段，判決如主文。
中　　華　　民　　國　　111 　年　　9 　　月　　29　　日
　　　　　　　　　　臺北高等行政法院第六庭
                              審判長法  官　許麗華
                                    法  官　郭淑珍
                                    法  官　郭銘禮  
上為正本係照原本作成。
不得上訴。
中　　華　　民　　國　　111 　年　　9 　　月　　29　　日
          　　　　　　      　　　  書記官  林淑盈